臺灣高雄地方法院民事裁定          100年度消債更字第141號
聲  請  人  唐力明
上列當事人因消費者債務清理事件聲請更生，本院裁定如下：
    主  文
聲請駁回。
聲請費用由聲請人負擔。
    理  由
一、按「債務人不能清償債務或有不能清償之虞者，得依本條例
    所定更生或清算程序，清理其債務。」，消費者債務清理條
    例第3條定有明文。又按消費者債務清理條例之立法目的，
    乃在於使陷於經濟上困境之消費者得以依本條例妥適調整與
    債權人間之權義關係，保障債權人之公平受償、謀求消費者
    經濟生活之更生機會；另消費者債務清理條例所定之前置協
    商程序意旨，在使金融機構與債務人就其債務清理事務上，
    利用法院程序外解決之協商機制。是債務人於協商程序中，
    自應本於個人實際財產及收支狀況，依最大誠信原則，商討
    解決方案。如終究不能成立協商，於聲請更生或清算時，法
    院審酌上開條文所謂「不能清償或有不能清償之虞」，自宜
    綜衡債務人全部收支、信用及財產狀況，評估是否因負擔債
    務，而不能維持最基本之生活條件；所陳報之各項花費，是
    否確屬必要性之支出；如曾有協商方案，其條件是否已無法
    兼顧個人生活之基本需求等情，為其判斷之準據。若債務人
    之最大債權銀行所提出之債務協商清償方案為債務人所得負
    擔，僅因債務人拒不接受而致協商不成立，債務人雖產生無
    法依協商條件逐步清償債務之結果，仍應認為其並無不能清
    償債務或有不能清償之虞，蓋此乃出於債務人自行選擇不清
    償債務之自由意志所致，尚難認債務人符合消費者債務清理
    條例第3條之規定。是債務人於聲請更生前應先行向債權銀
    行協商，若協商條件達成足以達成保障債權人公平受償，且
    債務人亦得因此協商條件達成其經濟生活重建之目的時，即
    不得捨協商條件而濫用司法資源聲請更生。
二、聲請意旨略以：聲請人即債務人唐力明前向金融機構辦理自
    用住宅借款致積欠有擔保及無擔保債務總額計新臺幣（下同
    ）2,855,000元，因無法清償債務，乃於民國100年間與最大
    債權銀行中國信託商業銀行股份有限公司（下稱中國信託銀
    行）進行前置協商，惟因資格不符（因唯一金融機構債權人
    為有擔保債權而無前置協商適用），致使協商不成立，並因
    聲請人有不能清償債務或有不能清償之虞，復未經法院裁定
    開始清算程序或宣告破產，爰依法聲請准予裁定更生等語。
三、經查：
  (一)聲請人前向各金融機構辦理自用住宅借款致積欠有擔保及無
    擔保債務計2,855,000元（其中包含房屋抵押借款拍賣不足
    款轉讓良京實業股份有限公司之資產債務344,000元），於
    消費者債務清理條例施行後，於99年7月間曾與最大債權銀
    行中國信託銀行進行前置協商，惟因資格不符（因唯一金融
    債權人為有擔保債權無前置協商適用而退件），致使不能進
    行協商等情，此有財團法人金融聯合徵信中心前置協商專用
    債權人清冊、財團法人金融聯合徵信中心當事人綜合信用報
    告、中國信託銀行民事陳報狀等在卷可稽（卷第13頁至15頁
    、第11頁至12頁、第60頁至63頁），堪認上情屬實。
  (二)聲請人名下有3筆房地，依公告現值及課稅評定現值計算其
    價值約為789,491元，98年度至99年度均無申報所得，每半
    年領有退休俸205,206元，年慰問金53,910元等情，此有綜
    所稅各類所得清單、財產歸屬資料清單、郵政存簿儲金簿封
    面及內頁資料等件在卷可證（卷第75頁至77頁、第78頁至第
    82頁），均認屬實。是聲請人在查無其他收入下，以其每半
    年領有之退休俸及年慰問金為其收入來源，則其平均每月收
    入應有38,649元，則以聲請人每月收入38,649元為核算其償
    債能力之基礎。
  (三)支出部分，聲請人僅須負擔其個人生活必要費用，審酌聲請
    人負債之現況，基於社會經濟活動之互賴及誠信，該日常生
    活所需費用，自應節制開支，不得有超越一般人最低生活標
    準之享受，否則反失衡平，本院參酌內政部社會司所公告歷
    年最低生活費一覽表，以100年度高雄市每人每月最低生活
    費標準為10,033元，則聲請人每月最低生活費除有特殊情形
    並有證據證明者外，自宜以此為度，始得認係必要支出。
四、綜上所述，依聲請人現每月收入38,649元為核算基礎，扣除
    個人日常生活所需之必要費用10,033元，其餘額為28,616元
    【計算式：38,649 -10,033 =28,616】；又聲請人負債總額
    為2,855,000元，如以其所有財產總值789,491元換價清償上
    開債務後，剩餘債務為2,065,509元【計算式：2,855,50  9
    －789,491＝2,065,509】，以上開餘額按月攤還結果，如不
    計利息，僅需約6年之期間即可清償完畢，審酌聲請人為47
    年次，正值壯年，自可以其領有之退休俸，逐期償還所欠債
    務，自難認聲請人有不能清償債務或不能清償之虞。準此，
    聲請人既不合於更生之法定要件，本件聲請即無理由，自應
    予駁回。
五、據上論結，本件聲請為無理由，依消費者債務清理條例第11
    條第1項、第8條前段，裁定如主文。
中    華    民    國   100    年    7     月    26    日
                        民事庭  法  官  邱泰錄
以上正本，係照原本作成。
如不服本裁定，應於送達後10日內，向本院提出抗告狀。
中    華    民    國   100    年    7     月    26    日
                                書記官  梁竫